臺灣高等法院刑事判決
110年度上訴字第2808號
上  訴  人  
即  被  告  陳育鑫
選任辯護人  吳意淳律師(法律扶助律師)
上列上訴人因違反毒品危害防制條例案件，不服臺灣新北地方法
院109年度訴字第1492號，中華民國110年5月25日第一審判決（
起訴案號：臺灣新北地方檢察署109年度偵字第17977號），提起
上訴，本院判決如下：
    主  文
上訴駁回。
    事  實
一、陳育鑫明知甲基安非他命係毒品危害防制條例第2條第2項第
    2款規定之第二級毒品，不得販賣、持有，竟意圖營利，基
    於販賣第二級毒品之犯意，於民國109年2月9日2時許，持其
    所有之行動電話1支（含SIM卡1張）上網連線至網際網路，
    使用通訊軟體LINE暱稱「13～」之帳號與楊正平聯絡，並拍
    攝、傳送桌上放置數包第二級毒品甲基安非他命之照片給楊
    正平，表示其有第二級毒品甲基安非他命可供販售，楊正平
    見狀，以通訊軟體LINE向陳育鑫表示「我也要」等語，並經
    陳育鑫告知前往指定地點。楊正平遂於同（9）日3時許，依
    陳育鑫指示前往新北市○○區○○路000號0樓，與陳育鑫達成以
    新臺幣（下同）1萬2,000元購買第二級毒品甲基安非他命約
    8公克之合意，楊正平因所攜帶現金不足支付全額價金，當
    場交付現金2,000元給陳育鑫，並取得所購買之上開第二級
    毒品甲基安非他命，即行離去，嗣楊正平再將餘款1萬元委
    由其胞姊楊翠英於翌（10）日以轉帳方式匯入陳育鑫名下臺
    灣中小企業銀行帳號00000000000號帳戶內，完成交易以牟
    利。
二、案經新北市政府警察局海山分局報請臺灣新北地方檢察署檢
    察官偵查起訴。
    理  由
壹、證據能力部分：
一、被告以外之人於審判外之言詞或書面陳述，除法律有規定者
    外，不得作為證據，刑事訴訟法第159條第1項定有明文。又
    被告以外之人於審判外之陳述，雖不符刑事訴訟法第159條
    之1至第159條之4之規定，而經當事人於審判程序同意作為
    證據，法院審酌該言詞陳述或書面陳述作成時之情況，認為
    適當者，亦得為證據；當事人、代理人或辯護人於法院調查
    證據時，知有同法第159條第1項不得為證據之情形，而未於
    言詞辯論終結前聲明異議者，視為有前項之同意，刑事訴訟
    法第159條之5亦有明文。查本件檢察官、上訴人即被告陳育
    鑫（下稱被告）及辯護人於本院言詞辯論終結前，均未就本
    院所認定犯罪事實而經調查採用之證據之證據能力予以爭執
    （見本院卷第68至73頁、第120至121頁），本院復審酌各該
    證據作成時之情況，尚無違法及證明力明顯過低之瑕疵，認
    以之作為證據應屬適當，揆諸上開規定，本件經調查之證據
    ，均有證據能力。
二、至於本院所引之非供述證據部分，並無證據證明係公務員違
    法取得，亦無依法應排除其證據能力之情形，應有證據能力
    。
貳、實體部分：
一、認定犯罪事實所憑之證據及理由：
  ㈠訊據被告固坦承於上開時間，有以其持用之前述行動電話，
    拍攝、傳送桌上放置數包第二級毒品甲基安非他命之照片給
    楊正平等情（見本院卷第123頁），惟矢口否認有何販賣第
    二級毒品之犯行，辯稱：我並沒有第二級毒品可供販售，在
    發毒品照片給楊正平前，楊正平說他身上沒錢，問我可不可
    以幫忙他，我朋友桌上剛好有，就這順手拍照，但從頭到尾
    都沒有要買賣的意思，只是說他可以來這邊使用他所需要的
    毒品，不是說他可以來這邊購買云云。辯護人亦為被告辯護
    略稱：有關買賣毒品最重要的要件就是交付價金部分，楊正
    平先是證稱在當日交付價金1萬2,000元，後於審理時改稱先
    交付2,000元，餘款由其胞姊楊翠英匯款，但楊翠英並未證
    述有代楊正平交付毒品價金，原審以無證據能力的電話查詢
    ，並不能證明有毒品交易的價金，至於楊正平於警詢所述係
    直接丟1萬2,000元在交易的桌上倘若屬實，其實也不知道真
    正是跟誰購買的云云。然查：
  ⒈上揭犯罪事實，業據證人楊正平於偵查及原審中證述綦詳（
    見臺灣新北地方檢察署109年度偵字第17977號卷【下稱偵卷
    】第95至97頁；臺灣新北地方法院109年度訴字第1492號卷
    【下稱原審卷】第88至111頁），並有被告陳育鑫與證人楊
    正平間之通訊軟體LINE個人資訊、對話內容附卷可稽（見偵
    卷第45至47頁）；又關於本件毒品交易之價金給付情形，亦
    據證人楊正平於原審中證稱：我記得我當天錢帶不夠，大概
    是2,000元，剩下1萬元我有在109年2月10日拿給我姊姊楊翠
    英，請我姊姊轉帳給被告，1萬2,000元的價金事後都有完全
    給付給被告等語（見原審卷第106至107頁），並有中華郵政
    股份有限公司110年4月14日儲字第1100094824號函及所附帳
    號00000000000000號帳戶（戶名：楊翠英）之客戶歷史交易
    清單（見原審卷第164至168頁）、臺灣中小企業銀行內湖分
    行110年4月28日內湖字第1108200884號函及所附之帳號0000
    0000000號客戶基本資料（戶名：陳育鑫）及109年2月9日至
    同年月10日止之存款交易明細查詢單（見原審卷第184至188
    頁）在卷為憑。綜上，被告有於上開時、地，販賣第二級毒
    品給陳育鑫，已臻明灼。
  ⒉被告及辯護人雖以前揭情詞置辯，但均不足採為有利被告之
    認定，分述如下：
  ⑴證人楊正平於偵查中證稱：109年2月時，曾向被告購買毒品
    ，我們有用LINE聯絡，當天被告有在LINE裡面刊登安非他命
    的照片，我們就用LINE講電話約在○○路那裡，我抵達○○路的
    時候包含被告現場有6個人，除了被告以外，我都不認識，
    我問被告LINE裡面的照片是怎麼回事，我問他說安非他命是
    誰的，他沒有回我，我就跟被告說我要買，我把錢算一算丟
    出來放在桌上等語（見偵卷第95至96頁），明確證述其於前
    揭時、地向被告購買甲基安非他命之經過，參酌被告對於在
    上開時間確有以通訊軟體LINE聯繫楊正平一事已供述如前，
    再觀諸卷附被告與楊正平間之通訊軟體LINE對話紀錄（見偵
    卷第46至47頁）所示：
    ┌───────────────────────┐
    │（以下就證人楊正平發話部分以證人代稱之）      │
    │證人：剛才睡著了。（02：33）                  │
    │被告：（拍攝並傳送桌上放置數包毒品之照片）（02│
    │      ：38）                                  │
    │證人：你在哪？（02：39）                      │
    │      我也要。（02：41）                      │
    │      （語音通話1分4秒）（02：43）            │
    │被告：○○路155（02：52）                     │
    │證人：到了。（03：08）                        │
    │      （語音通話13秒）（03：08）              │
    │被告：（拍攝並傳送現場照片）（03：09）        │
    │      停這（03：09）                          │
    │      （拍攝並傳送現場照片）（03：09）        │
    │      （拍攝並傳送現場照片，另以圓圈及箭頭標示│
    │      停車地點）（03：09）                    │
    │證人：（語音通話13秒）（04：07）              │
    │      （語音通話26秒）（04：25）              │
    └───────────────────────┘
    可知是由被告先傳送拍攝有毒品放置桌上之照片給楊正平，
    經楊正平表明欲購買毒品之意後，再由被告指示楊正平到新
    北市○○區○○路000號附近，並拍攝現場附近照片供楊正平知
    悉碰面地點，均核與證人楊正平於偵查中證述相符。繼之證
    人楊正平於原審中亦證稱：（109年2月9日下午約3點多，你
    是否有在中和立德街和中正路口被警方臨檢查獲？）對。當
    時在我身上查到的安非他命是我跟被告那邊購買的。是我被
    查獲109年2月9日當天凌晨，我筆錄上有LINE對話照片。LIN
    E對話紀錄是我主動提供給警方檢視的。偵卷第45頁LINE翻
    拍照片暱稱「13～」是被告。暱稱「威亮，（小楊）」是我
    。照片編號3寫「剛才睡著了。」是我回覆被告的，因為我
    本來在睡覺。…接下來我看到一張安非他命照片，是被告傳
    的，我看到後才回問被告「你在哪？」、「我也要。」。當
    日2時43分許通話時間1分4秒的語音通話，是我問要去哪裡
    找他，對話的人確定就是被告。被告回我「○○路000」後，
    我就開車過去。3時8分許13秒的通話紀錄，是我跟被告說我
    到了，但我不知道我開車要停哪裡。被告刊登照片的意思是
    停他車子後面，我不知道被告的汽車車號，他跟我畫後面。
    我停好車之後，被告直接從窗戶那邊叫我，因為1樓沒有門
    ，我直接走樓梯上去。從3點多到4時7分這中間，我在現場
    吸食安非他命。我在現場買1萬或1萬2,000元的安非他命，
    我是跟被告協議，價格、數量都是當場講的等語（見原審卷
    第88至98頁），亦可知楊正平於上開期日透過通訊軟體LINE
    與被告聯繫，並依被告指示到場碰面後，與被告協議關於購
    買毒品之價格及數量，核與證人楊正平於偵查中所證情詞大
    致相符，足認證人楊正平於偵審時之證詞可信度極高，自不
    得逕予捨棄而不採。
  ⑵再者，證人楊正平於偵查中雖另證稱：我當天丟了1萬2,000
    元在桌上等語（見偵卷第96頁），然其嗣於原審中就此已補
    充證稱：（警詢時你說是以1萬2,000元向毒品上游陳育鑫購
    買安非他命約8公克，你是否有做過這樣的陳述？）有。我
    記得好像是請我姊姊轉帳給被告的，…我記得我當天錢帶不
    夠，大概2,000元吧，我記得我姊姊匯1萬元給陳育鑫，帳號
    是我叫我姊姊直接跟被告聯絡，因為我姊姊也認識被告，所
    以1萬2,000元價金事後都有完全給付給被告等語（見原審卷
    第105至107頁），明確證述當日僅給付2,000元毒品交易價
    金給被告，餘款1萬元則係委由其胞姊楊翠英匯款付訖。又
    關於餘款1萬元交由楊翠英匯款部分，經原審函調楊翠英名
    下中華郵政股份有限公司帳號00000000000000號、被告名下
    臺灣中小企業銀行帳號00000000000號帳戶之開戶人基本資
    料及存款交易明細，參互勾稽後，亦查悉楊翠英確於109年2
    月10日匯款1萬元至被告名下帳戶之事實，有中華郵政股份
    有限公司110年4月14日儲字第1100094824號函及所附帳號00
    000000000000號帳戶（戶名：楊翠英）之客戶歷史交易清單
    （見原審卷第164至168頁）、臺灣中小企業銀行內湖分行11
    0年4月28日內湖字第1108200884號函及所附帳號0000000000
    0號客戶基本資料查詢及存款交易明細查詢單（見原審卷第1
    84至188頁）附卷可佐。是以，證人楊正平證稱其向被告購
    買第二級毒品甲基安非他命，並當場給付部分價金、取得所
    購買之第二級毒品，餘款則委由其胞姊楊翠英匯款給付完畢
    等情，洵屬有據而堪採信。
  ⑶證人之陳述有部分前後不符，或相互間有所歧異時，究竟何
    者為可採，法院應本其自由心證，依據經驗法則及論理法則
    ，參酌其他補強證據予以綜合判斷，且應就證人之觀察力、
    記憶力及陳述力綜合審酌，以判斷其陳述之真偽，非謂一有
    不符或矛盾，即認其全部均為不可採信（最高法院106年度
    台上字第586號、105年度台上字第3240號判決意旨參照）。
    又依一般經驗法則，證人就同一事實反覆接受不同司法人員
    之訊問，在各次訊問時，是否均能作精確之陳述，與其個人
    所具備記憶及描述事物之能力有關，甚至與訊問者訊問之方
    式、態度、著重之重點、理解整理能力及證人應訊當時之情
    緒亦有關聯，而在筆錄之記載上呈現若干差異，實屬無可避
    免，但證人對於基本事實之陳述並無實質歧異，復有其他證
    據足以補強其真實性，自仍得採為認定事實之基礎（最高法
    院92年度台上字第5022號判決意旨參照），蓋因人類對於事
    物之觀察、認知及記憶，有其能力上之侷限性，絕無可能如
    攝影機或照相機般對於客觀上所發生或經歷之過程完整捕捉
    且具有再現性。且衡情一般人對於過往事物之記憶，猶不免
    因時間等因素，而漸趨模糊甚至與其他經驗發生混淆，本難
    期證人對於事實經過及現場情境完整掌握，對於事實經過之
    枝節末微，因個人觀察遺漏或記憶模糊，難免造成供述略見
    不一。證人楊正平於偵審中，就被告販賣第二級毒品之時地
    、使用通訊軟體LINE之聯繫經過、交易毒品之種類及價格等
    主要構成要件事項，所述始終一致，雖就購買毒品之數量有
    克數或包數之差，然證人楊正平業於原審中結證稱：（當時
    你到底買了多少？）他是算克，當時我們用了歸用了，我覺
    得東西可以我就OK了。（警詢時你說是以1萬2,000元向被告
    購買安非他命約8公克，你是否有做過這樣的陳述？）有。
    （所述是否實在？）實在等語（見原審卷第101頁、第105頁
    ），要已明確說明其所購買毒品之數量係以重量作計算，尤
    其證人楊正平於原審中所證內容，又有通訊軟體LINE對話紀
    錄在卷可稽，並經原審調閱相關銀行交易明細比對屬實，業
    如前述，均足認證人楊正平於原審中之證述有補強證據可佐
    。
  ⑷至於證人楊翠英於原審中陳稱：電話號碼0000000000號是我
    所使用，我是楊正平的姊姊，109年間的電話聯絡是因為被
    告跟我借錢，陸續大的小的都有，幾萬元、幾千元都有，被
    告說他老婆好像生病，我是因為楊正平而認識被告，那時候
    他好像也有說開車車禍撞車。109年2月9日至10日左右，被
    告沒有交付毒品給我，（109年2月9、10日有無轉帳匯款給
    被告？）我真的忘記了，我每個月都有在轉帳。（提示原審
    卷第107頁，110年3月30日證人楊正平審理筆錄，楊正平說
    他跟被告購買安非他命後，他有告訴妳，並請妳跟被告聯絡
    ，把錢匯給被告，妳對楊正平的證述有無意見？）時間真的
    很久了，我忘記了云云（見原審卷第194至195頁），雖未肯
    認其曾於109年2月10日受其胞弟即楊正平之委託匯款1萬元
    給被告之事。然審酌證人楊翠英於原審時證稱：（你何時開
    始跟被告有金錢往來？）3、4年左右吧。（這3、4年中，你
    與被告的金錢往來情形為何？）幾乎都是被告跟我借錢，我
    有借錢給他。（你是以何種方式交付借款給他？）現金、轉
    帳都有。（到目前為止，被告還有無欠你錢？）有，目前被
    告好像還欠我2、3萬元吧。（你有無跟被告催討過這2、3萬
    元？）有。（你最近一次催討在何時？）前一陣子我找不到
    被告，我還有打電話到他家跟他家人說，是他哥哥接的電話
    。（你最近一次跟被告催討有無超過2年？）我不太記得，
    那一次我是打電話到被告家，是他哥哥接的。後來被告有再
    打過來一次，後來講到我又心軟借他錢。還有一次好像是他
    說他在法院外面沒錢坐車，我又轉了1,000元給他。（被告
    最後一次還你錢是在何時、何地？）中和南勢角捷運站前面
    ，他好像是還我3萬元。（109年2月10日你轉帳給被告的1萬
    元，是何人交給你的？）沒有，那是我的薪水下來。（你為
    何會轉帳1萬元給被告？）因為被告跟我借錢，我跟他說這
    是我最後一次幫他。（這筆錢被告有無歸還你？）還沒，這
    1萬元之後還有一次1,000元云云（見本院卷第202至204頁）
    ，雖可知曾於近3、4年間有多次借錢給被告，卻始終無法陳
    述該等金錢往來之具體情形。參以被告於原審中供稱：（楊
    翠英與你之間有無任何金錢往來？）有。（從何時開始有金
    錢往來？）詳細時間我忘記了，應該是從103、104年開始。
    （你與楊翠英的金錢往來原因為何？）我工作失敗換工作，
    當時我有發生槍砲的案件，我開始工作不順，因為我每個月
    固定要給家裡2萬元以上，持續了18年，換工作後因有案子
    要審理，我變成沒有辦法有固定的工作，楊翠英看我很努力
    的白天做三份工作，當時我又開白牌車常出車禍，楊翠英就
    有資助我。…（你現在還積欠楊翠英多少款項？）我忘記了
    。…（你從何時開始沒有再跟楊翠英聯絡？）至少快半年以
    上。（楊翠英在最近一年有無以任何方式要求你清償債務？
    ）有過一次，時間我不記得了。（楊翠英在何處請你清償債
    務的？）在楊翠英家附近即捷運站附近。（當時楊翠英要求
    你清償多少錢？）楊翠英沒有要求我要清償多少錢，是剛好
    我有一筆工作下來的款項可以還她。（當時你在捷運站附近
    歸還楊翠英多少金額？）時間不可考，大概是5,000元至1萬
    元左右，詳細金額不記得了，因為我每天都在還人家錢。（
    你在捷運站附近還給楊翠英5,000到1萬，大約是在何時？）
    半年至1年左右，是在南勢角捷運站。…（109年2月10日楊翠
    英轉帳給你1萬元的目的為何？）楊翠英說要資助我，當時
    我有缺錢。（你當時如何跟楊翠英說的？）我忘記了云云（
    見原審卷第199至202頁），就此關於被告何時開始向證人楊
    翠英借款、係被告借款或證人楊翠英主動資助、借款或資助
    之原因、最後一次還款係因證人楊翠英催債或被告主動償還
    、最後一次還款數額等具體事項，均核與證人楊翠英與所述
    顯有未合，尚難逕信。衡諸證人楊翠英為證人楊正平胞姊，
    又與被告熟識，本案事涉其弟與被告，故就詰問事項供證未
    明，多所迴護，不難理解，縱使與被告間真有其他借貸情形
    ，亦不願被告因涉販毒罪責致將來可能催索無門，甚至使自
    己亦遭調查，從而苟無其他事證相佐，尚難僅以證人楊翠英
    所述顯有瑕疵之證述，遽信上開匯款紀錄係其與被告間非關
    本案販毒之其他金錢往來。
  ⒊販賣毒品係違法行為，非可公然為之，且有其獨特之販售通
    路及管道，復無一定之公定價格，容易增減分裝份量，是其
    各次買賣之價格，當亦各有差異，或隨供需雙方之資力、關
    係之深淺、需求之數量、貨源之充裕與否、販賣者對於資金
    之需求程度如何，以及政府查緝之態度，為各種不同之風險
    評估，而為機動性之調整，是其價格標準，自非一成不變，
    且販賣者從各種「價差」或「量差」或「純度」謀取利潤方
    式，亦有差異，然其所圖利益之非法販賣行為目的，則屬相
    同，並無二致。況依一般民眾普遍認知，毒品價格非低、取
    得不易，且毒品之非法交易，向為政府查禁森嚴且重罰不寬
    貸，衡諸常情，倘非有利可圖，殊無甘冒持有毒品遭查獲、
    重罰之極大風險，無端親送至交易處所或以自身住居所附近
    為交易處所之理。從而，舉凡有償交易，除足反證其確另基
    於某種非圖利本意之關係外，通常尚難因無法查悉其買進、
    賣出之差價，而推諉無營利之意思，或阻卻販賣犯行之追訴
    。故凡為販賣之不法行為者，其販入之價格必較售出之價格
    低廉，而有從中賺取買賣差價牟利之意圖及事實，應屬符合
    論理法則而不違背社會通常經驗之合理判斷。查被告上開販
    賣第二級毒品犯行，業經證人楊正平證述在卷，已如前述，
    被告為智識正常之成年人，對於毒品價格昂貴，取得不易，
    毒品交易為政府檢警機關嚴予取締之犯罪，法律並就此懸有
    重典處罰，當知之甚稔，而被告與證人楊正平間既無特殊身
    分或情誼，若被告無利可圖，衡情應無甘冒持有毒品遭查獲
    之極大風險，讓證人楊正平至其指定處交易毒品，復無跡證
    足認係按同一價量委買或轉售，則被告無憚刑責，與證人楊
    正平交易毒品，足認有從中賺取差價牟利營利之意圖及事實
    ，要屬至明。
　㈡綜上所述，足認被告上開所辯，顯係圖卸飾詞，殊無可採。
    本案罪證明確，被告犯行洵堪認定，應依法論科。至於被告
    雖向本院聲請傳喚證人楊正平、林書賢、葉宜真，待證並無
    販賣毒品，惟證人楊正平業經原審傳喚調查並行交互詰問（
    見原審卷第88至111頁），認其陳述明確別無訊問之必要；
    另就林書賢、葉宜真部分，非但前於偵查及原審中均隻字未
    提，於本院準備程序時亦未見主張，迄至本院審理時始突然
    以言詞聲請傳喚調查，卻又無從清楚說明渠等與本案被訴販
    賣第二級毒品有何相涉、如何可為適格證人等節，尤其辯護
    人對此亦無積極陳述說明（見本院卷第122頁），本院審酌
    被告本件犯行已有前開積極證據足資證明，事證業臻明確，
    認無就此部分聲請再為傳喚調查必要，附此敘明。
二、論罪：
　㈠新舊法比較：
    毒品危害防制條例第4條第2項業於109年1月15日修正公布，
    並自公布後6個月施行，是被告行為後法律有所變更。修正
    前毒品危害防制條例第4條第2項規定：「製造、運輸、販賣
    第二級毒品者，處無期徒刑或七年以上有期徒刑，得併科新
    臺幣一千萬元以下罰金。」，修正後毒品危害防制條例第4
    條第2項則規定：「製造、運輸、販賣第二級毒品者，處無
    期徒刑或十年以上有期徒刑，得併科新臺幣一千五百萬元以
    下罰金。」經比較新舊法之結果，修正後毒品危害防制條例
    第4條第2項之規定已提高法定刑度，自應以修正前毒品危害
    防制條例第4條第2項之規定較有利於被告，依刑法第2條第1
    項前段規定，即應適用109年1月15日修正公布前（下稱修正
    前）毒品危害防制條例第4條第2項之規定。
  ㈡甲基安非他命係毒品危害防制條例第2條第2項第2款所定之第
    二級毒品，不得製造、運輸、販賣、持有。核被告所為，係
    犯修正前毒品危害防制條例第4條第2項之販賣第二級毒品罪
    。被告持有第二級毒品之低度行為，為其販賣之高度行為所
    吸收，不另論罪。
三、刑之加重：
    被告前因施用毒品案件，經臺灣新北地方法院以107年度簡
    字第8697號判決判處有期徒刑3月確定，於108年6月12日易
    科罰金執行完畢，有本院被告全國前案紀錄表在卷可查（見
    本院卷第39至47頁），被告於上揭有期徒刑執行完畢後5年
    內故意再犯本案有期徒刑以上之罪，已符合刑法第47條第1
    項規定之累犯要件，經審酌前案之犯罪類型及執行方式、前
    案執行完畢日距離本案犯罪之時間、前案與本案之罪質是否
    相同、所侵害者是否為具有不可替代性、不可回復性之個人
    法益或其他重大法益、被告有無明顯之反社會性格等一切情
    狀後，並考量被告對刑罰之反應力薄弱，且無刑法第59條可
    堪憫恕之情事（詳後述），認如加重其法定最低度刑，尚不
    至於使被告所受的刑罰超過其所應負擔罪責，故依司法院釋
    字第775號解釋意旨斟酌後，除最重本刑為無期徒刑部分依
    法不得加重外，爰依刑法第47條第1項規定加重其刑。
四、關於無刑法第59條等規定適用之說明：　　
　  94年2月2日修正公布，於95年7月1日生效施行之刑法第59條
    規定之立法理由特別闡明：「一、現行第59條在實務上多從
    寬適用，為防止酌減其刑之濫用，自應嚴定其適用之條件，
    以免法定刑形同虛設，破壞罪刑法定之原則；二、按科刑時
    ，原即應依第57條規定審酌一切情狀，尤應注意該條各款所
    列事項，以為量刑標準，本條所謂『犯罪之情狀可憫恕』，自
    係指裁判者審酌第57條各款所列事項以及其他一切與犯罪有
    關之情狀之結果，認其犯罪足堪憫恕者而言，惟其審認究係
    出於審判者主觀之判斷，為使其主觀判斷具有客觀妥當性，
    宜以『可憫恕之情狀較為明顯』為條件，故特加一『顯』字，用
    期公允；三、依實務上見解，本條係關於裁判上減輕之規定
    ，必於審酌一切之犯罪情狀，在客觀上顯然足以引起一般同
    情，認為縱予宣告法定最低刑度猶嫌過重者，始有其適用（
    最高法院38年台上字第16號、45年台上字第1165號、51年台
    上字第899號判例），乃增列文字，將此適用條件予以明文
    化」。故刑法第59條之酌量減輕其刑，必須犯罪另有特殊之
    原因與環境等在客觀上足以引起一般同情，認為即予宣告法
    定低度刑期猶嫌過重者，始有其適用。查本案被告為貪圖利
    益而販賣前揭毒品，質量並非輕微，被告為智慮正常之成年
    人，依其智識程度當知販賣第二級毒品之嚴重性，仍執意為
    之，所為對國民身心健康及社會秩序，有一定程度之危害，
    此一犯罪情節非輕，難認有何特殊之原因與環境，客觀上足
    以引起一般同情，亦無何即使科以最低刑度仍嫌過重之情形
    （暫不論本案尚因構成累犯而應先加重其刑），認無依刑法
    第59條規定遞酌減其刑之必要，附此說明。　　
五、原審本於同上見解，認定被告上開犯行，罪證明確，適用修
    正前毒品危害防制條例第4條第2項，刑法第2條第1項前段、
    第11條、第47條第1項等規定，並審酌被告素行非佳，明知
    第二級毒品甲基安非他命容易成癮，非但對施用者身心造成
    傷害，且因其成癮性，常使施用者經濟地位發生實質改變而
    處於劣勢，而衍生個人之家庭悲劇，或導致社會之其他犯罪
    問題，竟仍無視政府杜絕毒品流通之禁令，販賣第二級毒品
    甲基安非他命給楊正平，助長毒品蔓延，致施用者沈迷於毒
    癮而無法自拔，戕害國民身心健康，危害社會治安，且被告
    犯後矢口否認犯行，不願面對自身行為所造成之危害，犯後
    態度不佳，其所販賣第二級毒品之數量、金額非微，情節非
    輕，兼衡被告犯罪之動機、目的、販賣對象為認識之友人、
    手段未涉及暴力手段及其五專畢業之教育程度（見原審卷第
    23頁之個人戶籍資料查詢結果）、自陳目前開白牌車、經濟
    狀況勉持（見原審卷第210頁）等一切情狀，判處有期徒刑7
    年6月。並就沒收敘明：㈠被告係以未扣案之行動電話1支（
    含SIM卡1張）上網並使用通訊軟體LINE與證人楊正平聯繫販
    賣毒品事宜，被告並於原審中供陳：當時所使用之手機為我
    所有等語（見原審卷第205頁），是該未扣案之行動電話1支
    （含SIM卡1張），係被告所有供犯本件販賣第二級毒品所用
    之物，應依毒品危害防制條例第19條第1項規定宣告沒收，
    並依刑法第38條第4項規定，於全部或一部不能沒收或不宜
    執行沒收時，追徵其價額。㈡被告販賣第二級毒品之交易所
    得為1萬2,000元，並據證人楊正平證稱已全部給付給被告等
    語（見原審卷第107頁），為避免被告無端坐享犯罪所得，
    且經核本案情節，宣告沒收並無過苛之虞，故應依刑法第38
    條之1第1項前段、第3項規定，沒收上開犯罪所得，於全部
    或一部不能沒收或不宜執行沒收時，追徵其價額。其認事用
    法，核無違誤，量刑亦屬妥適。被告上訴意旨仍執前詞否認
    犯行，指摘原判決不當，業經本院剖析論駁於前（見理由欄
    貳一），其上訴為無理由，應予駁回。
據上論斷，應依刑事訴訟法第368條，判決如主文。
本案經檢察官陳雅詩提起公訴，檢察官曾文鐘到庭執行職務。　
中　　華　　民　　國　　111 　年　　1 　　月　　27　　日
                  刑事第十一庭  審判長法　官  張江澤
                                      法　官  郭惠玲
                                      法　官  梁志偉
以上正本證明與原本無異。
如不服本判決，應於收受送達後20日內向本院提出上訴書狀，其
未敘述上訴之理由者並得於提起上訴後20日內向本院補提理由書
（均須按他造當事人之人數附繕本）「切勿逕送上級法院」。
                                      書記官  于  誠
中　　華　　民　　國　　111 　年　　2 　　月　　7 　　日

附錄：本案論罪科刑法條全文
修正前毒品危害防制條例第4條
製造、運輸、販賣第一級毒品者，處死刑或無期徒刑；處無期徒
刑者，得併科新臺幣二千萬元以下罰金。
製造、運輸、販賣第二級毒品者，處無期徒刑或七年以上有期徒
刑，得併科新臺幣一千萬元以下罰金。
製造、運輸、販賣第三級毒品者，處七年以上有期徒刑，得併科
新臺幣七百萬元以下罰金。
製造、運輸、販賣第四級毒品者，處五年以上十二年以下有期徒
刑，得併科新臺幣三百萬元以下罰金。
製造、運輸、販賣專供製造或施用毒品之器具者，處一年以上七
年以下有期徒刑，得併科新臺幣一百萬元以下罰金。
前五項之未遂犯罰之。